【裁判字號】    98,訴,890
【裁判日期】    980701
【裁判案由】    返還消費借貸款
【裁判全文】
臺灣板橋地方法院民事判決               98年度訴字第890號
原      告  萬泰商業銀行股份有限公司
法定代理人  乙○○
訴訟代理人  丁○○
被      告  甲○○
法定代理人  丙○○
上列當事人間請求返還消費借貸款事件，經本院於民國98年6 月
17日言詞辯論終結，判決如下：
    主      文
被告應給付原告新臺幣肆拾玖萬壹仟肆佰貳拾元，及自民國九十
八年六月七日起至清償日止，按年息百分之二十計算之利息。
訴訟費用（除減縮部分外）由被告負擔。
    事實及理由
一、程序方面：
（一）被告前於民國96年7 月18日經本院96年度禁字第129 號禁
      治產事件（下稱相關禁治產事件）裁定宣告為禁治產人，
      確定，此有被告戶籍謄本、相關禁治產裁定各1 件為證，
      是原告於98年6 月3 日言詞辯論期日當庭補正由被告之夫
      丙○○為法定代理人（民法第1110條、第1111條第1 項規
      定參照）後，丙○○即以被告法定代理人之身分為被告進
      行本件訴訟行為，核與法律規定相符，合先敘明。
（二）原告起訴時，原係請求被告應給付原告新臺幣（下同）59
      6,474 元，及其中492,897 元自98年3 月6 日起至清償日
      止，按年息20% 計算之利息；嗣於98年6 月17日期日訴之
      聲明減縮為被告應給付原告491,420 元，及自98年6 月7
      日起至清償日止，按年息20% 計算之利息，此係減縮應受
      判決事項之聲明，核與民事訴訟法第255 條第1 項第3 款
      之規定相符，自應准許。
二、原告主張：被告於91年3 月7 日與原告訂立小額循環信用貸
    款契約（下稱系爭契約），約定以現金卡為工具循環使用，
    詎被告未依約給付，迄今尚積欠如減縮後之聲明所示本金、
    利息及違約金，為此提起本件訴訟。並聲明：如主文所示。
三、被告則以：被告法定代理人對被告簽訂系爭契約並不知悉，
    且被告法定代理人曾告知原告相關人員被告患有精神疾病，
    惟原告相關人員表示斯時被告尚未經法院宣告禁治產，仍與
    被告簽訂系爭契約；又被告曾聲請消費者債務清理條例（下
    稱消債條例）更生事件，雖經裁定駁回，惟目前尚在抗告中
    ，且聲請更生遭駁回後，被告曾與原告依消債條例簽立個別
    個別協商一致性方案協議書，均有阻止原告本件請求之效力
    等情為辯。並聲明：原告之訴駁回。
四、原告主張之上開事實，已據其提出與所述相符之系爭契約、
    契據變更約定書、交易記錄一覽表1 件、約定書3 件為證，
    被告則以上開情詞置辯。經查：
（一）相關禁治產事件係於96年7 月16日裁定被告為禁治產人，
      而本件被告則係早於91年3 月7 日即簽訂系爭契約，自難
      因被告事後被宣告為禁治產人，即能推論其先前簽約及消
      費行為時有何心神喪失或精神耗弱之情事，是被告簽約及
      消費行為既發生在其被宣告為禁治產人之後，自難認係無
      效。
（二）按法院裁定開始更生程序後，對於債務人不得開始或繼續
      訴訟及強制執行程序。消債條例第48條第2 項前段定有明
      文。被告雖次辯稱其曾依消債條例聲請更生，然既未經法
      院裁定准許，自與上開規定之要件不符，本件訴訟並無不
      能繼續之情事可言。
（三）再者，被告本人雖抗辯其於98年3 月18日與原告簽訂個別
      協商一致性方案協議書，惟核上開協議書，既非由被告法
      定代理人代為簽立，自無從生效，更遑論迄今被告已發生
      未依上開協議繳納98年4 月份款項之情事。
    綜上，被告之上開諸項抗辯，均無從為其有利之證明。是原
    告之主張與證據及事實並無相違，應堪信為真正。
五、從而，原告依據消費借貸之法律關係，據以提起本件訴訟，
    請求被告給付如主文所示金額，即無不合，應予准許。
六、訴訟費用負擔之依據：民事訴訟法第78條。
中    華    民    國    98    年    7     月    1     日
                  民事第二庭法  官  鍾啟煌
以上正本係照原本作成。
如對本判決上訴，須於判決送達後20日內，向本院提出上訴狀，
上訴臺灣高等法院（應按他造人數提出繕本）。
中    華    民    國    98    年    7     月    1     日
                            書記官  陳淑芳


司法院資訊處製作；財團法人民間司法改革基金會備份。
